臺灣高雄地方法院行政訴訟判決　　　　　110年度交字第145號
原　　　告　吳賢敬　
被　　　告　高雄市政府交通局

代　表　人　張淑娟　
上列當事人間交通裁決事件，原告不服被告民國110 年4 月8 日
高市交裁字第32-BQD311159號裁決，提起行政訴訟，本院判決如
下：
    主  文
原告之訴駁回。
訴訟費用新臺幣參佰元由原告負擔。
    事實及理由
一、程序事項：按行政訴訟法第237條之7規定，交通裁決事件之
    裁判，得不經言詞辯論為之。本件屬交通裁決事件，依兩造
    所述各節及卷內資料其事證已臻明確，本院認無經言詞辯論
    之必要，爰不經言詞辯論而為判決。
二、事實概要：原告於民國109 年12月22日19時14分許駕駛車牌
    號碼000-00號營業小客車（下稱系爭車輛），在高雄市○○
    區○○路000 號前，因有「在設有禁止臨時停車標線處所臨
    時停車」之違規行為，經民眾於109 年12月27日檢舉，由高
    雄市政府警察局三民第二分局（下稱舉發機關）員警於 110
    年2 月3 日填掣第BQD000000 號舉發違反道路交通管理事件
    通知單（下稱舉發通知單）逕行舉發。嗣原告於應到案日期
    前之110 年2 月17日向被告陳述不服，經被告函詢舉發機關
    後，認原告確有上揭違規行為，乃依道路交通管理處罰條例
    （下稱處罰條例）第55條第1 項第3 款規定，於110 年4 月
    8 日開立高市交裁字第32-BQD311159號裁決書（下稱原處分
    ），裁處原告「罰鍰新臺幣（下同）300 元」。原告不服，
    提起本件行政訴訟。
三、原告主張：依據處罰條例第3 條第10款規定，臨時停車：指
    車輛因上、下人、客，裝卸物品，其停止時間未滿3 分鐘，
    保持立即行駛之狀態。而原告車輛於上開時地未載送乘客，
    亦無上、下人、客，裝卸物品之行為，有檢舉照片可佐證，
    何來臨時停車違規事實等語。並聲明：㈠原處分撤銷；㈡請
    求返還已繳納罰鍰。
四、被告則以：
  ㈠對照處罰條例第55條與第56條之條文，可知汽車駕駛人停車
    之情形共分兩種，其一為停車，另一則為臨時停車，惟若係
    為禁止臨時停車之處所，不僅於該處之停車行為受禁止，即
    便僅係臨時停車行為亦為法所不許，蓋主管單位既將特定地
    點或路段規劃為禁止臨時停車處所，代表該路段或地點之性
    質特殊，即便係臨時停車之行為亦可能導致該處肇事機率增
    加，或使該處特定功能無法發揮，或造成交通阻塞等，是故
    禁止之。復經檢視採證照片可見：畫面時間19:14:24- 原告
    車輛( 黃色計程車) 靜止於皓東路207 號前，下方繪設禁止
    臨時停車標線，未開啟尾燈、19:14:34- 原告車輛仍靜止於
    號東路207 號旁之禁止臨時停車標線處，未開啟車燈，未有
    移動跡象( 歷時約10秒) ，其車號為000-00，清晰可辨。依
    前揭說明，足證原告車輛確實停放於繪設禁止臨時停車標線
    之道路範圍，顯已違反道路交通安全規則第111 條第1 項第
    3 款「設有禁止臨時停車標誌、標線處所不得臨時停車」之
    規定，至為灼然。復因採證照片僅有約10秒（未足3 分鐘）
    ，故舉發機關僅依在設有禁止臨時停車標線處所「臨時停車
    」之規定處罰，而非「停車」。又採證影片中並未見有何移
    動跡象，則原告臨停於紅線路段，違規至為明確。次按處罰
    條例第7 條之1 規定「對於違反本條例之行為者，民眾得敘
    明違規事實或檢具違規證據資料，向公路主管或警察機關檢
    舉，經查證屬實者，應即舉發」，其立法理由為：「由於警
    力有限及民眾取巧違規成性，為交通秩序混亂原因之一，民
    眾如能利用適當管道檢舉交通違規，除可彌補警力之不足外
    ，亦將產生極大之嚇阻效果」，意指藉由民眾檢舉，提供員
    警查證之線索，尚無對外發生何法律效果，依上開規定，民
    眾檢具違規證據資料，尚須經主管或警察機關查證屬實，始
    得舉發，進而對外發生法律效果。又舉發機關受理民眾檢舉
    違反道路交通管理事件，經查證後依規定掣製舉發違反道路
    交通管理事件通知單，係屬上開處理細則第10條第2 項第5
    款之民眾檢舉態樣，觀諸採證影片所載違規日期、違規時間
    及處理情形均記載清楚明確，嗣確經有員警查證處理，是該
    檢舉之真實性已無疑義。再按度量衡法、度量衡器檢定檢查
    辦法並未規範民眾自行裝設之行車紀錄器須經由國家專責機
    關檢定合格後加以使用或定期檢測，故原告所述，顯與現行
    法規不合。又採證影片畫面係錄影設備之機械作用，乃真實
    保存當時錄影之連續內容所得，再由檢舉人將影片傳送警政
    機關，並非憑人之記憶轉述或事後排演而成，且與本案違規
    具事實關連性，並經員警檢視無誤，其影像尚無偽造或變造
    之疑，內容亦屬合理、正常，自得作為本件是否為合法裁決
    之憑據。
  ㈡復查原告前揭109 年12月22日之違規行為，係由檢舉人於違
    規人行為終了日（109 年12月22日）起7 日內（檢舉日：10
    9 年12月27日）檢具科學儀器取得之蒐證影像檔案證據資料
    ，向警政機關提出檢舉，經員警查證屬實而逕行舉發，則本
    件舉發程序及方式與處理細則第10條規定尚無違背。是原告
    於前揭違規時間、地點確有「在設有禁止臨時停車標線處所
    臨時停車」之違規事實，被告據以裁處，洵無不合等語，資
    為抗辯。
  ㈢並聲明：原告之訴駁回。
五、本院之判斷：
  ㈠按「汽車駕駛人，臨時停車有下列情形之一者，處300 元以
    上600 元以下罰鍰：……3.在設有禁止臨時停車標誌、標線
    處所臨時停車」，處罰條例第55條第1 項第3 款定有明文。
    次按「標線依其型態原則上分類如下：一、線條以實線或虛
    線標繪於路面或緣石上，用以管制交通者，原則上區分如下
    ：……( 五) 紅實線設於路側，用以禁止臨時停車。」、「
    （第1 項）禁止臨時停車線，用以指示禁止臨時停車路段，
    以劃設於道路緣石正面或頂面為原則，無緣石之道路得標繪
    於路面上，距路面邊緣以30公分為度。（第2 項）本標線為
    紅色實線，線寬除設於緣石，正面者以緣石高度為準外，其
    餘皆為10公分。（第3 項）本標線得加繪紅色『禁止臨時停
    車』標字，30公分正方，每字間隔30公分，沿本標線每隔20
    公尺至50公尺橫寫一組。（第4 項）本標線禁止時間為全日
    24小時，如有縮短之必要時，應以標誌及附牌標示之。」，
    道路交通標誌標線號誌設置規則第 149 條第1 項第1 款第5
    目、第169 條亦分別定有明文。再按違反道路交通管理事件
    統一裁罰基準及處理細則（下稱處理細則）第1 條規定：「
    本細則依道路交通管理處罰條例第92條第4 項規定訂定之。
    」第2 條規定：「（第1 項）處理違反道路交通管理事件之
    程序及統一裁罰基準依本細則之規定辦理。（第2 項）前項
    統一裁罰基準，如附件違反道路交通管理事件統一裁罰基準
    表( 下稱裁罰基準表) 。」上開處理細則之規定，就其立法
    目的及功能，乃為防止處罰機關枉縱或偏頗，依處罰條例第
    92條第4 項所授權交通部會同內政部訂定處理細則及其附件
    裁罰基準表，用以維持裁罰之統一性與全國因違反道路交通
    管理事件受處罰民眾之公平，不因裁決人員不同，而生偏頗
    ，寓有避免各監理機關於相同事件恣意為不同裁罰之功能，
    並非法所不許，於憲法上保障人民財產權之意旨並無牴觸（
    此並有司法院釋字第511 號解釋理由書意旨足資參照），並
    無違反法律保留原則。而依裁罰基準表的記載，在設有禁止
    臨時停車標誌、標線處所臨時停車，期限內繳納或到案聽候
    裁決者，應處罰鍰300 元，核此規定，既係基於母法之授權
    而為訂定，且就處理細則附件所示裁罰基準表中有關處罰條
    例第55條第1 項第3 款規定之裁罰基準內容，並未牴觸母法
    ，被告自得依此基準而為裁罰。
  ㈡本件如事實概要欄所述之原告違規事實，有舉發通知單、原
    處分之裁決書、送達證書、高雄市政府警察局三民第二分局
    110 年5 月27日高市警三二分交字第11071681200 號函暨檢
    附採證照片、110 年3 月29日高市警三二分交字第11070757
    400 號函等在卷可稽( 本院卷第37至54頁) ，洵堪認定為真
    。原告雖主張系爭車輛於上開時地未載送乘客，亦無上、下
    人、客，裝卸物品之行為，何來臨時停車違規事實云云；然
    處罰條例第3 條第10款關於臨時停車「指車輛因上、下人、
    客，裝卸物品，其停止時間未滿3 分鐘，保持立即行駛之狀
    態」之定義，係為求與同條第11款「停車」要件予以區分而
    為之定義，考量駕駛人常有因上、下人、客，裝卸物品等原
    因，而有臨時停車之需求，故為前開臨時停車要件之規範，
    從而，該款規定之重點應著重於車輛停止時間較為短暫，而
    非著重於駕駛人或乘客有無上、下人、客，裝卸物品等行為
    ，且該款規定係將「指車輛因上、下人、客，裝卸物品」、
    「保持立即行駛之狀態」、「停止時間未滿3 分鐘」等要件
    作為臨時停車之判斷標準，而非是否予以違規舉發之認定標
    準，是原告前開主張尚難採認。且主管機關或為防止肇事及
    交通阻礙，或考量特定路段及地點之特殊性質與功能等因素
    ，而將某些路段、地點劃設為禁止臨時停車處所。依卷附 2
    張採證照片( 本院卷第49至51頁) 可見，系爭車輛停放於設
    有禁止臨時停車標線處所至少歷時10秒，且未開啟車前大燈
    及尾燈，顯見系爭車輛並非處於行駛狀態，則原告之行為已
    然該當在設有禁止臨時停車標線處所臨時停車之要件，被告
    依法予以裁罰，其認事用法並無違誤。
六、綜上所述，被告已就原告違規事實提出積極證據以實其說，
    原告未能就其主張之各項有利事實提出反證，以推翻前開被
    告已為相當證明之事實，是原告主張均難以採信為真。本件
    原告確有「在設有禁止臨時停車標線處所臨時停車」之違規
    事實，應擔負行政處罰責任；則被告援引處罰條例 55條第1
    項第3 款，暨處理細則、裁罰基準表等規定，裁處原告罰鍰
    300 元，核無違誤。從而，原告訴請撤銷原處分，為無理由
    ，應予駁回。
七、本件事證已臻明確，兩造其餘攻擊、防禦方法及舉證，經本
    院審酌後，認對於判決結果不生影響，爰不一一論述，併此
    敘明。
八、本件第一審裁判費為300 元，應由原告負擔，爰確定第一審
    訴訟費用額如主文第2 項所示。
據上論結，本件原告之訴為無理由，依行政訴訟法第237條之7、
第237 條之8 第1 項、第237 條之9 第1 項、第236 條、第98條
第1 項前段，判決如主文。
中    華    民    國  110     年    12    月    10    日
                  行政訴訟庭  法  官  謝琬萍
以上正本係照原本作成。
如不服本判決，應於判決送達後20日內，向本院提出上訴狀並表
明上訴理由（原判決所違背之法令及其具體內容或依訴訟資料可
認為原判決有違背法令之具體事實），其未載明上訴理由者，應
於提出上訴後 20 日內向本院補提理由書（上訴狀及上訴理由書
均須按他造人數附繕本，如未按期補提上訴理由書，則逕予駁回
上訴），並應繳納上訴裁判費新臺幣750元。
中    華    民    國   110    年    12    月    10    日
                              書記官  林麗文